【裁判字號】    92,沙簡上,203
【裁判日期】    920623
【裁判案由】    違反動產擔保交易法
【裁判全文】
臺灣臺中地方法院刑事判決                      九十二年度沙簡上字第二三號
    上  訴  人  甲○○
    即  被  告
右列上訴人即被告因違反動產擔保交易法案件，不服本院沙鹿簡易庭九十二年度沙簡
字第一三二號中華民國九十二年三月二十八日第一審簡易判決（聲請案號：臺灣臺中
地方法院檢察署九十一年度偵字第一０七七九號），提起上訴，本院管轄之第二審合
議庭判決如左：
    主  文
上訴駁回。
甲○○緩刑貳年。
    事  實
一、甲○○前於民國（下同）八十年間因妨害自由案件，經臺灣高雄地方法院判處有
    期徒刑三月，緩刑二年，於八十年十一月二日確定，緩刑期滿，緩刑之宣告未經
    撤銷，刑之宣告失其效力。其於民國（下同）八十九年十二月二十日，以動產擔
    保交易之附條件買賣方式，向三和三商股份有限公司（於九十年十一月二十日變
    更公司名稱為日聯三商股份有限公司，下稱日聯三商公司）購買二０００年份，
    車牌號碼六Ｍ─五０三七號自用小客車一輛，其係動產擔保交易之債務人，總價
    為新臺幣（下同）八十七萬三千零三十二元，除交付自備款六萬五千元外，餘款
    八十萬八千零三十二元，分二十四期付款，自九十年一月三十日起至九十三年十
    一月三十日止，每二個月一期，每期應付款三萬三千六百六十八元，並約定標的
    物存放處所為甲○○住處，於價款付清前，該自用小客車仍屬日聯三商公司所有
    ，不得任意遷移、出賣、出質、移轉、抵押或為其他處分。詎甲○○竟意圖為自
    己不法之利益，自九十一年一月三十日起即拒不繳納各期分期款，且於九十年十
    一、十二月間，在高雄市○○路與富民路交叉口附近某不詳名稱之當舖，將上開
    小客車出質典當予該當舖，使日聯三商公司追索無著，受有損害。
二、案經日聯三商公司訴請臺灣臺中地方法院檢察署檢察官偵查起訴。
    理  由
一、訊據上訴人即被告（下稱被告）甲○○對右揭時地將上開小客車出質典當之事均
    自承在卷，惟矢口否認有違反動產擔保交易法第三十八條之犯意，辯稱：我不是
    故意的，當時不知道這行為觸法云云。惟查，被告與日聯三商公司確實訂有附條
    件買賣，且於價款付清前，即將小客車出質典當他人等情，業據被告陳明在卷，
    並據告訴代理人即日聯三商公司陳志成指訴綦詳，並有附條件買賣契約書、附條
    件買賣設定登記申請書、公司變更登記表影本各一份在卷可稽。被告明知於價款
    付清前，該小客車仍屬告訴人所有，自不得將小客車出質典當，竟仍將之典當，
    復未遵期繳納分期款，其具意圖為自己不法利益及犯意甚明。被告雖辯稱：不知
    行為觸法云云，惟按不得因不知法律而免除刑事責任，刑法第十六條前段定有明
    文，是被告上開辯解，不足為有利於被告之認定。事證明確，被告右揭犯行堪予
    認定。
二、核被告甲○○所為，係違反動產擔保交易法第三十八條之罪。原審依上開法條，
    判處被告拘役二十日，如易科罰金，以三百元折算一日，經核其認事用法均無違
    誤，再審酌被告分期付款買賣本件小客車後，於支付六期分期款後，即將小客車
    出質典當，又其犯罪之動機、目的，犯罪手段尚屬平和，且其已將小客車贖回交
    付被害人，並與被害人達成和解，賠償被害人之損害，及其犯後態度良好，顯具
    悔意等一切情狀，該判決量刑亦屬妥適，被告上訴意旨謂：已與日聯三商公司和
    解，願分期付款方式給付車款，請審酌被告犯後態度良好，准將原判決廢棄，賜
    予從輕發落之判決云云，核無理由，已如前述，應予駁回。再查，被告甲○○前
    於八十年間因妨害自由案件，經臺灣高雄地方法院判處有期徒刑三月，緩刑二年
    ，於八十年十一月二日確定，緩刑期滿，緩刑宣告未經撤銷，刑之宣告失其效力
    ，是被告未曾受有期徒刑以上刑之宣告，有臺灣高等法院被告全國前案紀錄表及
    臺灣臺中地方法院檢察署刑案資料查註紀錄表在卷可稽，茲念被告因一時失慮，
    致罹刑章，被告經此教訓，當知所警惕，信無再犯之虞，本院認為對其所宣告之
    刑，以暫不執行為適當，爰併予宣告緩刑二年，以勵自新。
據上論斷，應依刑事訴訟法第四百五十五條之一第三項、第三百六十八條，刑法第七
十四條第一款，判決如主文。
本案經檢察官林文亮到庭執行職務。
中      華      民      國    九十二    年      六      月    二十三    日
                                        臺灣臺中地方法院刑事第四庭
                                            審判長法  官  張 靜 琪
                                                  法  官  王 世 華
                                                  法  官  黃 家 慧
右正本證明與原本無異。
不得上訴。
                                                  書記官
中      華      民      國    九十二    年      六      月    二十四    日


司法院資訊處製作；財團法人民間司法改革基金會備份。
